【裁判字號】    92,財管,1
【裁判日期】    920321
【裁判案由】    
【裁判全文】
臺灣臺北地方法院民事裁定  九十二年度財管字第一號
    聲  請  人  甲○○
                        （送達代收人莊乾城律師
                        三號七.
右聲請人聲請指定被繼承人乙○○遺產管理人事件，本院裁定如左：
    主      文
指定財政部國有財產局台灣北區辦事處為被繼承人乙○○之遺產管理人。
准對被繼承人乙○○（女、民國五年八月十四日出生，身分證統一編號：Ｚ0000
00000號，生前住台北市中正區○○○街一二三號二樓，於民國九十一年七月二
十八日死亡）之繼承人為承認繼承之公示催告。
被繼承人乙○○之大陸地區以外之繼承人，應自前項公示催告最後登載新聞紙之日起
，壹年內承認繼承；其大陸地區之繼承人，應自被繼承人乙○○死亡之日（即民國九
十一年七月二十八日）起參年內以書面向本院為繼承之表示；上述期限屆滿，無繼承
人承認繼承時，被繼承人乙○○之遺產，於清償債權，並交付遺贈物後，如有剩餘即
歸屬國庫。
聲請人其餘之聲請駁回。
程序費用由被繼承人乙○○之遺產負擔。
    理      由
一、按繼承開始時，繼承人之有無不明，而無親屬會議或親屬會議未於一個月內選定
    遺產管理人者，利害關係人得聲請法院選任遺產管理人，並由法院依公示催告程
    序，定六個月以上之期限，公告繼承人，命其於期限內承認繼承，民法第一千一
    百七十七條、第一千一百七十八條第一項、第二項規定甚明。前條第一項之遺產
    事件，其繼承人全部為大陸地區人民者，除應適用第六十八條之情形者外，由繼
    承人、利害關係人或檢察官聲請法院指定財政部國有財產局為遺產管理人，管理
    其遺產，台灣地區與大陸地區人民關係條例第六十七條之一亦定有明文。
二、本件聲請意旨略以：被繼承人乙○○（女、民國五年八月十四日出生，身分證統
    一編號：Ｚ000000000號，生前住台北市中正區○○○街一二三號二樓
    ，原籍山西省崞縣），於九十一年七月二十八日死亡，其於生前之九十年五月十
    六日立下代筆遺囑，將其名下財產除支付喪葬及祭祀費用外，全部遺贈聲請人，
    聲請人前已聲請鈞院指定莊乾城律師為遺囑執行人，爰依法聲請鈞院指定莊乾城
    律師為被繼承人乙○○之遺產管理人，並准對被繼承人乙○○之繼承人為承認繼
    承、債權人為報明債權及受遺贈人為願受遺贈與否之聲明之公示催告等語。
三、聲請人主張被繼承人乙○○於九十一年七月二十八日死亡，其於生前之九十年五
    月十六日立下代筆遺囑，將其名下財產除支付喪葬及祭祀費用外，全部遺贈聲請
    人，聲請人前已聲請鈞院指定莊乾城律師為遺囑執行人之事實，業據其提出除戶
    戶籍謄本、遺囑、裁定、確定證明書等影本為證，堪信大致為真實。又查被繼承
    人乙○○原籍為山西省崞縣人，縱聲請人於在台已無其他親屬，而大陸地區是否
    有繼承人存在尚屬不明，觀諸民法第一千一百七十七條之立法理由遺產管理人之
    指定，旨在維護公益及被繼承人債權人之利益，顯非以遺產管理人管理遺產是否
    有實質利益為考量，復參諸台灣地區與大陸地區人民關係條例第六十七條之一規
    定，本院認為指定財政部國有財產局台灣北區辦事處為被繼承人乙○○之遺產管
    理人應為適當，況聲請人聲請指定為遺產管理人之莊乾城律師，於本件既受聲請
    人即受遺贈人之指定為送達代收人，亦不適宜擔任遺產管理人，爰指定財政部國
    有財產局台灣北區辦事處為被繼承人乙○○之遺產管理人應為適當，且依法准為
    承認繼承之公示催告。至聲請人另聲請對債權人為報明債權及受遺贈人為願受遺
    贈與否之聲明之公示催告部分，因依民法第一千一百七十九條第一項第三款之規
    定，聲請法院對債權人為報明債權及受遺贈人為願受遺贈與否之聲明之公示催告
    ，乃遺產管理人之職務之一，聲請人並非遺產管理人，其為此部分之聲請，於法
    不合，應予駁回。
四、依非訟事件法第九條，裁定如主文。
中      華      民      國    九十二    年      三      月   二十一     日
                          家事法庭法      官  李智民
右為正本係照原本作成。
如對本裁定抗告，須於裁定送達後十日之不變期間內，向本院提出抗告狀。
中      華      民      國    九十二    年      三      月   二十一     日
                                  書  記  官  王俊琇


司法院資訊處製作；財團法人民間司法改革基金會備份。
